行　政　法　院　判　決　　　　　　　　　　　　　八十八年度判字第四一二八號
　　原　　　告　厚利工業股份有限公司
　　代　表　人　甲○○
　　被　　　告　臺北市稅捐稽徵處
右當事人間因營業稅事件，原告不服財政部中華民國八十七年十月七日台財訴字第八
七二三○九二三三號再訴願決定，提起行政訴訟。本院判決如左︰
　　主  文
原告之訴駁回。
　　事  實
緣原告於八十四年十月間無進貨事實，涉嫌取得克康工程有限公司（以下簡稱克康公
司）所虛開之統一發票一紙，金額計新台幣（下同）五七一、四二九元，作為進項憑
證，並申報扣抵銷項稅額。案經財政部台北市國稅局查獲，移由被告機關審理違章成
立，乃核定補徵營業稅二八、五七一元，並按所漏稅額裁處八倍之罰鍰計二二八、五
○○元（計至百元止）。原告不服，申請復查結果未獲變更。一再訴願均遭決定駁回
，遂提起本件行政訴訟。茲摘敘兩造訴辯意旨於次：
原告起訴意旨略謂︰查老舊廠房每年均須進行防漏維修，為眾所皆知之事實，無庸原
告舉證。訴願決定機關命提出承租人之證明，已違背舉證責任之分配，更何況承租人
並無出具證明書之義務。而克康公司收到修繕費，該公司開立統一發票，報繳營業稅
，稅捐機關亦以克康公司有該筆修繕費收入，予以課稅，益徵原告支出修繕費為實在
。訴願機關命原告提出承租戶之修繕證明，顯非適法。次查原告出具同意書予國稅局
，同意剔除並接受罰鍰，當初純係受騙，國稅局當時表示營利事業所得稅金額不多，
原告為免麻煩而受騙。詎料營業稅亦加以裁罰，自不能以該同意書遽予認定原告有虛
報進項憑證情事。而甲○○與張尉祖為內兄與妹婿關係，私人借貸均以電話指示電匯
方式，此觀本件案發前甲○○亦曾依張尉祖之電話指示，分別於八十五年五月七日及
同年七月二日電匯一百五十萬元、七十萬元給張尉祖所指定帳戶。而借貸並非要式契
約，親友借貸不須立據，為民法所規定，原再訴願決定以甲○○未提供借貸資料，即
認借貸不實，亦非可採。未查克康公司向原告承攬舊工廠維修，支付工程款，會計文
件齊全，而以估價六十三萬五千元，殺價六十萬元，支付以銀行票據等文件以觀，工
程費支出顯非虛假，稅捐機關亦以克康公司之工程費收入為實在，被告機關率以甲○
○與張尉祖之私人借貸，認定公司間工程承包為虛構而補稅裁罰，顯然違法，一再訴
願決定竟予維持，請併予撤銷，以維原告權益。
被告答辯意旨略謂︰一、按營業稅法第十五條第三項規定：「進項稅額，指營業人購
買貨物或勞務時，依規定支付之營業稅額。」同法第五十一條第五款規定：「納稅義
務人，有左列情形之一者，除追繳稅款外，按所漏稅額處一倍至十倍罰鍰，並得停止
其營業．．．．五、虛報進項稅額者。」財政部八十三年七月九日台財稅第八三一六
○一三七一號函釋：「為符合司法院大法官會議釋字第三三七號解釋意旨，對於營業
人取得非實際交易對象所開立之統一發票作為進項憑證申報扣抵銷項稅額之案件，應
視情節，分別依左列原則辦理．．．．（二）取得虛設行號以外其他非實際交易對象
開立之憑單申報扣抵案件：１、無進貨事實者：因其並無進貨及支付進項稅額之事實
，其虛報進項稅額，逃漏稅款，應依營業稅法第五十一條第五款規定補稅並送罰。．
．．．」。二、本件原告係經人檢舉於八十四年度與厚益實業有限公司（以下稱厚益
公司）在無修繕之事實下，各取得克康公司所虛開之統一發票乙紙，金額各為六○○
、○○○元及四五○、○○○元（含稅），兩筆進貨金額合計一、○五○、○○○元
，經原告與厚益公司於八十四年十二月十八日付款與克康公司後，復於八十四年十二
月二十一日由克康公司負責人張尉祖將該兩筆工程款又匯回至原告公司負責人甲○○
之世華聯合商業銀行松山辦事處（下稱世華銀行）之私人帳戶內。因甲○○與厚益公
司負責人傅木英為母子關係，公司地址亦設於同一處所，故原告所支付之工程款又回
流至甲○○之私人帳戶內，本處認定原告無實際進貨，應無違誤。至原告辯稱上開資
金回流情形，係因克康公司負責人張尉祖與原告公司負責人甲○○之私人借貸行為乙
節，因甲○○無法提供與張尉祖之詳細資金借貸往來情形之相關資料供核。且原告就
該筆六○○、○○○元工程款原已列報當年度營利事業所得稅修繕費用，事發後業於
八十五年九月六日書立同意書同意財政部台北市國稅局剔除此筆費用並接受處罰，原
告所辯各節，自不足採。又原告主張克康公司確實向原告承攬舊工廠維修，支付工程
款云云。經查本件原告設於苗栗縣獅潭鄉成衣加工工廠廠房於八十一年至八十六年間
出租於固威電機股份有限公司，此有租賃契約書影本附卷可參。惟經台北市政府訴願
審議委員會於八十六年六月二十五日電請原告提供承租人資料，並請承租人出具該廠
房於八十四年度確有修繕之證明，原告卻拒不提供相關資料供核。本處依前開規定補
稅裁罰，並無不合，請駁回原告之訴。
  　理  由
一、按「進項稅額，指營業人購買貨物或勞務時，依規定支付之營業稅額。」、「營
    業人左列進項稅額，不得扣抵銷項稅額：一、購進之貨物或勞務未依規定取得並
    保存第三十三條所列之憑證。」及「營業人以進項稅額扣抵銷項稅額者，應具有
    載明其名稱、地址及統一發票之左列憑證：一、購買貨物或勞務時，所取得載有
    營業稅額之統一發票。」「納稅義務人有左列情形之一者，除追繳稅款外，按所
    漏稅額裁處一倍至十倍罰鍰。．．．一、．．．五、虛報進項稅額者。．．．」
    分別為營業稅法第十五條第三項、第十九條第一款、第三十三條第一款及第五十
    一條第五款所明定。次按「（二）取得虛設行號以外其他非實際交易對象開立之
    憑證申報扣抵案件：１、無進貨事實者：因其並無進貨及支付進項稅額之事實，
    其虛報進項稅額，逃漏稅款，應依營業稅法第五十一條第五款規定補稅並處罰。
    」前經財政部八十三年七月九日台財稅字第八三一六○一三七一號函釋有案，經
    核與首開規定並無違背，自得予以適用。
二、本件原告係經人檢舉於八十四年度與厚益公司在無修繕之事實下，各取得克康公
    司所虛開之統一發票乙紙，金額各為六○○、○○○元及四五○、○○○元（含
    稅），兩筆進貨金額合計一、○五○、○○○元。經查原告與厚益公司於八十四
    年十二月十八日付款與克康公司後，復於八十四年十二月二十一日由克康公司負
    責人張尉祖將該兩筆工程款又匯回至原告公司負責人甲○○之世華銀行私人帳戶
    內。此有台北市營業人銷售額與稅額申報書影本、原告帳簿影本、原告公司負責
    人甲○○世華銀行活期儲蓄存款第0000000號帳戶存摺影本及張尉祖之台
    灣土地銀行電匯申請書影本附於被告機關行政救濟卷可參。又原告之負責人甲○
    ○與張尉祖為姻親關係，與厚益公司之負責人傅木英為母子關係，二公司地址亦
    告機關遂認定原告無實際支付修廠房繕款，應無違誤。至原告辯稱上開資金回流
    情形，係因克康公司負責人張尉祖與原告公司負責人甲○○之私人借貸行為乙節
    ，因甲○○未能提供與張尉祖之詳細資金借貸往來情形之相關資料供核。且原告
    就該筆六○○、○○○元工程款原已列報當年度營利事業所得稅修繕費用，事發
    後業於八十五年九月六日書立同意書同意財政部台北市國稅局剔除此筆費用並接
    受處罰等情，亦為原告所不否認，原告雖辯稱因營利事業所得稅稅額不多，為免
    麻煩而同意受罰，不得以該同意書遽以認定原告有虛報進項憑證云云，自非可採
    。
三、另原告主張克康公司確實向原告承攬舊工廠維修，支付工程款云云。經查本件原
    告設於苗栗縣獅潭鄉成衣加工工廠廠房於八十一年至八十六年間出租於固威電機
    股份有限公司，此有租賃契約書影本附卷可參。惟經台北市政府訴願審議委員會
    於八十六年六月二十五日電請原告提供承租人資料，並請承租人出具該廠房於八
    十四年度確有修繕之證明，原告卻以老舊廠房每年均須進行防漏維修，為眾所皆
    知之事實，無庸原告舉證，且承租人並無出具證明書之義務為由，拒不提供相關
    資料供核。被告機關因依前揭規定及財政部八十三年七月九日台財稅第八三一六
    ○一三七一號函釋，核定補徵營業稅二八、五七一元，並裁處所漏稅額八倍之罰
    鍰計二二八、五○○元，於法並無不合，一再訴願決定遞予維持，亦稱妥適。本
    件原告起訴論旨為無理由，應予駁回。
據上論結，本件原告之訴為無理由，爰依行政訴訟法第二十六條後段，判決如主文。
中    華    民    國     八十八      年     十二     月      十六       日
                    行 政 法 院 第 一 庭
                                審 判 長 評  事      黃  綠  星
                                         評  事      藍  獻  林
                                         評  事      黃  璽  君
                                         評  事      廖  宏  明
                                         評  事      鄭  忠  仁
右  正  本  證  明  與  原  本  無  異
                                         法院書記官  陳  春  木
中    華    民    國     八十八      年     十二     月      十六       日
